臺灣高雄地方法院刑事判決　　　　　　94年度交簡上字第22號
上　訴　人　臺灣高雄地方法院檢察署檢察官
被　　　告　張均豪　（原名甲○○）
右列上訴人因被告過失傷害案件，不服本院交通法庭中華民國93
年12月21日93年度交簡字第3177號第一審判決（聲請簡易判決處
刑案號：93年度偵字第11443 號），提起上訴，本院合議庭判決
如左：
    主      文
原判決撤銷。
張均豪從事業務之人，因業務上之過失傷害人，處有期徒刑肆月
，如易科罰金，以參佰元折算壹日，緩刑參年。
    事      實
一、張均豪（原名甲○○）係真光量販店之外包送貨司機，為從
    事駕駛業務之人，明知其普通小型車之駕駛執照業於民國（
    下同）92年8 月7 日至同年9 月6 日遭執行記點吊扣，又在
    92年9 月7 日至93年9 月6 日因案執行易處吊扣1 年，於駕
    駛執照吊扣期間內並無合法之駕駛許可，應不得駕駛車輛，
    竟於93年1 月10日下午3 時許，仍駕駛上開量販店所屬車號
    ZM─4470號自小貨車，執行駕駛送貨之業務，沿高雄市○○
    區○○路由東向西行駛，行經高雄市○○區○○路與河北路
    97巷（及正言路）之交岔路口時，本應注意該交岔路口處福
    安路行向設有閃光黃燈號誌，車輛行近交岔路口時，應減速
    接近，注意安全，小心通過交岔路口；而依當時情形，張均
    豪並無不能注意遵守上開交岔路口所設置之閃光黃燈號誌之
    情事，竟疏於遵循在其行車方向所設閃光黃燈號誌之警示意
    義，未小心注意交岔路口內來往車輛之行車狀況，即貿然以
    時速約20～30公里之速度，逕自駛入該交岔路口內，適有丙
    ○○騎乘車號MVF ─642 號機車，自高雄市○○路97巷由南
    向北駛來，通過該路口，亦無注意依其行向於該交岔路口處
    設有閃光紅燈之號誌，既未減速接近，亦無停止於交岔路口
    前，讓由行駛於幹道之張均豪上開小貨車優先通行，反而輕
    率駛入該交岔路口內，以致張均豪小貨車之左後車輪處與丙
    ○○機車車頭在上開路口內交叉互撞，致丙○○人、車倒地
    ，並受有頭部外傷併硬腦膜外出血之傷害。張均豪於肇事後
    ，在檢警機關未發覺犯罪前，除委請友人報案外，並留於現
    場主動向至現場處理車禍之員警坦承肇事，並願接受裁判。
二、案經丙○○訴由高雄市政府警察局苓雅分局報請臺灣高雄地
    方法院檢察署檢察官偵查起訴。
    理  由
一、前開事實，業據被告張均豪於偵、審中均坦承不諱，核與告
    訴人丙○○於警、偵訊時指訴之情節大致相符（見警卷第3
    頁、偵卷第7 、17頁），並有道路交通事故現場圖（見警卷
    第6 頁）及被告之高雄市政府警察局交通大隊交通事故談話
    紀錄表各1 份在卷足稽（原審卷第8 ～9 頁），又告訴人確
    因本件車禍受傷一節，既為被告所不否認，且有告訴人所受
    傷害之診斷證明書1 紙在卷足憑（見警卷第4 頁），可見告
    訴人確實因本件車禍而受傷無訛。
二、按「閃光黃燈表示『警告』，車輛應減速接近，注意安全，
    小心通過。」道路交通標誌標線號誌設置規則第211 條第1
    項第1 款定有明文。而於上開交岔路口依被告之行車方向，
    設有閃光黃燈一節，業據被告於偵、審中供承明確（見偵卷
    第7 、17頁，本院卷第31頁），核與道路交通事故現場圖繪
    示之情形相合（見警卷第10頁），則由被告之前開供述，可
    知其確已見及上開路口之閃光黃燈號誌，而其既曾領有合法
    駕駛執照，雖嗣後因違規遭吊扣（見本院卷第42、43頁之交
    通部公路總局高雄區監理所旗山監理站函及函附被告之汽車
    駕駛基本資料），然對於上開交通號誌所示之警告意義，仍
    應知之甚詳；而依當時情形，被告又無不能注意遵守上開交
    岔路口所設置之閃光黃燈號誌之情事存在；然被告竟疏於遵
    照該路口閃光黃燈號誌「應減速小心注意後，始通過交岔路
    口」之警告意義，而未小心注意交岔路口內來往車輛之行車
    狀況，即貿然以時速約20～30公里之速度，逕自駛入該交岔
    路口內，以致在路口內被告車左後車輪處與駛入該路口之丙
    ○○機車車頭發生交叉互撞之車禍等情，業據被告與告訴人
    分別供陳於前，是被告未遵守閃光黃燈之警告意義，並未小
    心注意安全，即貿然駕車駛入交岔路口而肇禍，顯有過失，
    就此高雄市政府交通局車輛行車事故鑑定委員會亦認被告上
    開行為係肇事次因，有該委員會鑑定意見書在卷可參（見偵
    卷第10頁），因此，被告就本件車禍之發生自有過失存在，
    且其過失與告訴人之傷害間，有相當因果關係存在，自應負
    過失傷害人之責任。又告訴人於93 年7月5 日第1 次偵訊時
    陳稱：在上開交岔路口，伊行車方向所設之號誌係閃光黃燈
    云云（見偵卷第7 頁），嗣於同年8 月27日第2 次偵訊時始
    坦認：伊行車方向於路口係設置閃光紅燈等詞（見偵卷第17
    頁），可知告訴人騎乘機車行經上開交岔路口之時，顯未注
    意及該路口處伊行車方向所設置者係閃光紅燈之號誌，因此
    伊在第一次偵訊時之陳述，始會誤認伊行車方向是設置閃光
    黃燈；是見告訴人既然確實並無注意見及該路口上依伊行向
    之閃光紅燈號誌，則其在行近該路口時，自不可能遵守該閃
    光紅燈號誌所規範「停車再開」之意義，既未減速接近，亦
    未停止於交岔路口前，讓由行駛於幹道之張均豪上開小貨車
    優先通行，反而率然駛入該交岔路口內致生本件車禍，而高
    雄市政府交通局車輛行車事故鑑定委員會亦同此認定，有卷
    附該委員會之鑑定意見書足憑，從而，告訴人就本件車禍之
    發生亦有過失，然此仍無解於被告之過失責任。綜上所述，
    本件事證明確，被告犯行堪予認定。
三、被告張均豪係真光量販店之外包送貨司機，且於前揭時、地
    駕駛上開量販店所屬上開自小貨車，執行駕駛送貨之業務，
    已據其於警、偵訊時供承甚明（見警卷第1 頁反面、偵卷第
    7 頁），為從事駕駛業務之人，則其在從事駕駛業務時肇禍
    ，並致告訴人受傷之行為，係犯刑法第284 條第2 項之業務
    過失傷害罪。原審以被告肇事後，於犯罪未發覺前，除委請
    友人報案外，並主動向至現場處理車禍員警坦承肇事，並願
    接受裁判等情，有原審辦理刑案電話查詢登記表及談話紀錄
    表附卷可參（見原審卷第7 、8 ～9 頁），應認符合自首之
    要件，依刑法第62條前段減輕其刑，並認被告疏未注意閃光
    黃燈之意義而肇事，致告訴人丙○○受傷，行為實有可議之
    處，惟念其犯後坦承犯行，並參以告訴人所受損害非輕，被
    告未與告訴人達成和解，以及告訴人應負主要過失等一切情
    狀，因而論罪科刑，固非無見。惟被告與告訴人係於上開交
    岔路口內交叉互撞，且係告訴人機車之車頭撞及被告車之左
    後輪處，已如前述，因此，被告既係左後側之車身遭告訴人
    機車所撞，則本件被告就其車之後側車身遭撞之車禍應與其
    對於車前行車狀況之掌握無涉，自難認其究有何車前行車狀
    況未予注意之情事存在，原審未詳予審酌及此，以被告並有
    道路交通安全規則第94條第3 項之未注意車前狀況之過失云
    云，自有誤會；又按「汽車駕駛執照為駕駛汽車之許可憑證
    ；駕駛執照吊扣期間駕車者，應處汽車駕駛人罰鍰並當場禁
    止其駕駛及扣留其車輛牌照，此觀道路交通安全規則第50條
    第1 項前段及道路交通管理處罰條例第21條第1 項第7 款規
    定自明，足認吊扣駕駛執照期間絕對禁止該駕駛人駕車，‧
    ‧‧‧，原審認上訴人所犯業務過失致人於死罪，係無駕駛
    執照駕車因而致人死亡，因而依道路交通管理處罰條例第86
    條第1 項加重其刑，自無不合。」最高法院91年度台上字第
    5274號判決著有明文，本件被告既明知其普通小型車之駕駛
    執照已於92年8 月7日 至同年9 月6 日遭執行記點吊扣，又
    在92年9 月7日 至93年9 月6 日因案執行易處吊扣1 年，有
    交通部公路總局高雄區監理所旗山監理站函及函附被告之汽
    車駕駛基本資料在卷可證（見本院卷第42、43頁），則其於
    駕駛執照吊扣期間內既無合法之駕駛許可，本應不得駕駛車
    輛，其竟於93年1 月10日下午3 時許，仍駕駛上開小貨車因
    而肇事致人受傷，揆之上開最高法院判決意旨，應依道路交
    通管理處罰條例第86條第1 項之規定加重其刑，且應先加重
    其刑，後再依自首之例減輕之，原審疏未斟酌此節，亦有未
    當。公訴人循告訴人之請求就被告於駕駛執照被扣後，仍駕
    車行駛，而提起上訴，指摘原判決量刑過輕，為有理由，以
    及原審誤以被告有未注意車前狀況之過失一節，均應由本院
    予以撤銷改判。並審酌被告已與告訴人達成和解，有告訴人
    之刑事陳報狀可證（見本院卷第44頁）等情狀，量處如主文
    所示之刑，並諭知易科罰金之折算標準，以示懲儆。又被告
    前未曾受有期徒刑以上刑之宣告，此有臺灣高等法院被告全
    國前案紀錄表可按，其因一時疏虞，致罹刑典，事後已坦承
    犯行，且與告訴人達成和解，已如前述，顯見悔意，經此刑
    之宣告後，應知警惕而無再犯之虞，本院因認暫不執行其刑
    為當，予以宣告緩刑3 年，用啟自新。
四、被告經合法傳喚，無正當理由不到庭，爰不得其陳述逕行判
    決。
據上論斷，應依刑事訴訟法第455 條之1 第3 項、第369 條第1
項前段、第364 條、第299 條第1 項前段、第371 條，刑法第
284 條第2 項、第62條前段、第41條第1 項前段，道路交通管理
處罰條例第86條第1 項，罰金罰鍰提高標準條例第1 條前段、第
2 條，逕以簡易判決處刑如主文。
本案經檢察官乙○○到庭執行職務。
中　　華　　民　　國　　94　　年　　5 　月　　11　    日
                      交通法庭審判長法  官  黃建榮
                                    法  官  陳玉聰
                                    法　官  高思大
右正本證明與原本無異。
不得上訴。
中　　華　　民　　國　　94　　年　　5 　　月　　12　　日
                                    書記官  蔡語珊
附錄條文：
中華民國刑法第284條第2項：
從事業務之人，因業務上之過失傷害人者，處1 年以下有期徒刑
、拘役或1 千元以下罰金，致重傷者，處3 年以下有期徒刑、拘
役或2 千元以下罰金。
